台灣基隆地方法院刑事判決　　　　　　　　　　　　　　九十年度訴字第五五八號
　　公　訴　人　台灣基隆地方法院檢察署檢察官
　　被　　　告　丁○○
右列被告因贓物案件，經檢察官提起公訴（九十年度偵字第三二九０號），本院判決
如左：
    主      文
丁○○收受贓物，處有期徒刑月；如易科罰金，以佰元折算壹日。
    事      實
一、丁○○於民國九十年七月二十七日下午一時許，在基隆市○○區○○街一六八號
    五樓甲○○（本院同案審理中）之住處，明知甲○○所持有之行動電話（手機）
    一支，係乙○○所有而為甲○○及丙○○（本院通緝中）於前一日所搶奪而得之
    贓物，竟向甲○○索取而收受使用之，至九十年八月三日上午十一時三十分許，
    在其基隆市○○區○○路一六八巷九弄四十三號四樓之住處，始為警查獲，並扣
    得該行動電話一支。
二、案經基隆市警察局移送台灣基隆地方法院檢察署檢察官偵查起訴。
    理      由
一、訊據被告丁○○固坦承其有收受該行動電話之事實，惟矢口否認其有收受贓物之
    犯行，辯稱：其並不知該該行動電話係搶奪而來之贓物云云；惟查：該行動電話
    係被害人乙○○所有，而於九十年七月二十六日晚間十時五分許，在基隆市○○
    路○段光華國宅旁，為甲○○及丙○○所共同搶奪等情，業據甲○○及丙○○二
    人一致供明，核與被害人乙○○及證人李文祥所述情節相符，並有贓物認領保管
    收據及通聯記錄各一紙在卷可稽；而被告知悉該手錶係「做回來」即搶奪而來之
    贓物，亦經同案被告甲○○供述明確（九十年十月二十二日訊問筆錄、九十年十
    一月九日審判筆錄），核與被告於警訊時亦坦承甲○○確有表示該行動電話係「
    做回來」等語，適相符合；準此，足見同案被告甲○○所供屬實，被告所辯不足
    採信，其犯行洵堪認定。
二、核被告所為，係犯刑法第三百四十九條條第一項之收受贓物罪。按刑事立法上之
    「法益原則」要求任何行為要加以犯罪化，必因其法益受到侵害或危險。在法益
    侵害，為實害犯；在法益危險，為危險犯。法益本身依其價值評價之強度，而呈
    現法益位階。生命、身體、自由、名譽、財產五者，按其順序，而高低位階化。
    生命法益最高，其次身體法益，其次自由法益，其次名譽法益，而財產法益最低
    。此五種傳統法益，稱之為「個人法益」。本件牙保贓物行為係竊盜既遂後之行
    為，屬於財產侵害已經完成後之行為，本來不生財產法益之侵害問題；惟因其收
    受、搬運、寄藏、故買贓物或為牙保之行為，成為使得竊盜者竊盜行為之誘因，
    且又使得被害人回復其所有權發生障礙，以是之故，將之評價為財產法益之繼續
    侵害行為亦無不可。因此，其所侵害者仍可歸類為財產法益，乃財產法益之實害
    犯。惟其搬運、寄藏、故買、牙保贓物之行為，均在竊盜行為完成之後，本質上
    已非真正之財產法益侵害行為；縱令依上述原因而評價為犯罪行為，其罪責亦絕
    未超過竊盜行為；惟刑法第三百四十九條第二項之刑度，為五年以下有期徒刑、
    拘役或科或併科一千元以下罰金，較之刑法第三百二十條第一項竊盜罪之五年以
    下有期徒刑、拘役或科五百元以下罰金，尚且為重，其立法不合罪責原則，違背
    罪刑相當原則無疑。至於刑法第三百四十九條第一項收受贓物罪之刑度，為三年
    以下有期徒刑、拘役或五百元以下罰金，顯然比較合理。
三、次按刑事司法上之「罪刑相當原則」求法官在量刑時，應依法益之位階，重所當
    重，輕所當輕，必使罪得其刑而刑其罪；不得重罪而輕判，或輕罪而重判；期使
    責任與刑罰得以相適應，而具有當性。地藏十輪經（第三卷）云：「若犯重罪，
    應重治罰；若犯中罪，應中治；若犯輕罪，應輕治罰；令其慚愧，懺悔所犯。」
    其此之謂也！為此，本院審被告之品行、生活狀況、智識程度、犯罪之動機、目
    的、犯罪所生之危害、犯後之態度等一切情狀之後，再斟酌拘役並無教化功能，
    乃不具實益之刑罰種類，立法上以廢除為宜，以資符合自由刑單一化之要求；六
    月以下之短期自由刑，既難有教化作用，又易使受刑人感染惡習，除非被告有受
    其執行之特殊必要，否則尚無宣告之必要；如其宣告，應以緩刑或易科罰金而調
    和之等情，復特別考量被告犯罪後之態度不良，惟其收受贓物之罪責較之竊盜罪
    責為輕等情，本院認為量處有期徒刑三月，已足使其罪刑相當，爰宣告之，以示
    儆懲，並諭知易科罰金之折算標準，以期被告之自新。
四、據上論結，應依刑事訴訟法第二百九十九條第一項前段、刑法第三百四十九條第
    一項、第四十一條第一項前段、罰金罰鍰提高標準條例第一條前段、第二條而判
    決如主文。
本案經檢察官林明志到庭執行職務。
中      華      民      國    九十一    年      三      月    二十七    日
                                    台灣基隆地方法院刑事庭
                                        法  官  陳  志  祥
右正本證明與原本無異。
如不服本判決，應於收受送達後十日內，向本院提出上訴狀，敘述上訴之理由，上訴
於台灣高等法院，並應按他造當事人之人數附具繕本。
中      華      民      國    九十一    年      四      月        二    日
                                        書記官  陸  清  敏
附錄：
刑法第三百四十九條第一項：
收受贓物者，處三年以下有期徒刑、拘役或五百元以下罰金。
（罰金已依罰金罰鍰提高標準條例提高為十倍）
